臺灣新北地方法院民事裁定　　　　　110年度消債更字第109號
聲　請　人　陳緯澤　
代　理　人　詹素芬律師（法律扶助律師）
上列當事人因消費者債務清理事件，聲請更生，本院裁定如下：
    主  文
聲請人陳緯澤自中華民國一一０年十月二十八日下午十六時起開
始更生程序。
命司法事務官進行本件更生程序。
    理  由
一、按債務人不能清償債務或有不能清償之虞者，得依本條例所
    定更生或清算程序，清理其債務。本條例所稱消費者，係指
    5 年內未從事營業活動或從事小規模營業活動之自然人。債
    務人無擔保或無優先權之本金及利息債務總額未逾1,200 萬
    元者，於法院裁定開始清算程序或宣告破產前，得向法院聲
    請更生，消費者債務清理條例（下稱消債條例）第3 條、第
    2 條第1 項、第42條第1 項分別定有明文。又債務人對於金
    融機構負債務者，在聲請更生或清算前，應向最大債權金融
    機構請求協商債務清償方案，或向其住、居所地之法院或鄉
    、鎮、市、區調解委員會聲請債務清理之調解，亦為消債條
    例第151 條第1 項所明定。另法院開始更生程序之裁定，應
    載明其年、月、日、時，並即時發生效力。法院裁定開始更
    生或清算程序後，得命司法事務官行更生或清算程序，消債
    條例第45條第1 項、第16條第1 項前段亦分別著有明文。
二、本件聲請意旨略以：聲請人無力清償債務，致前置調解不成
    立，有不能清償債務之情事，爰依法聲請裁定准予更生等語
    。
三、本院之判斷：
  ㈠聲請人債權人台新銀行、遠東銀行、元大銀行、花旗（台灣
    ）銀行陳報聲請人積欠之無擔保或無優先權本金及利息債務
    總額為591,816 元、528,199 元、280,683 元、128,928 元
    （見本院110 年度司消債調字第59號卷【下稱調解卷】第23
    頁、本院卷第55頁、第61頁、第75頁），是聲請人無擔保或
    無優先權本金及利息債務總額為1,529,626 元（含違約金及
    其他費用總額為1,650,724 元），未逾1,200 萬元，於法相
    合。
  ㈡聲請人曾向本院聲請債務清理前置調解，惟調解不成立，業
    經本院依職權調取調解卷宗核閱無訛，是本件更生聲請可否
    准許，所應審究者為其現況有無不能清償債務或有不能清償
    之虞等情事。
  ㈢聲請人名下無不動產、動產或金融商品之投資，業據其陳明
    在卷（見調解卷第5 頁、本院卷第93頁），並有全國財產稅
    總歸戶財產查詢清單、稅務電子閘門財產所得調件明細表、
    集保戶往來參加人明細資料表（含帳號）、保管帳戶客戶餘
    額表、客戶存券異動明細表、投資人於各專戶無資料明細表
    、投資人於清算交割銀行未開戶明細表可考（見調解卷第11
    頁、本院卷第83頁至第91頁、第105 頁至第109 頁）。又聲
    請人為要保人及被保險人之有效保單1 筆，無保單價值準備
    金，有法務部高額壽險資訊連結作業資料、中華民國人壽保
    險商業同業公會保險業通報作業資訊系統資料查詢結果表、
    國泰世紀產物通知可按（見本院卷第17頁、第81頁、第187
    頁）。
  ㈣聲請人自陳從事臨時工，每日出工薪資約1,200 元至1,300
    元，每月薪資約27,000元（見調解卷第5 頁、本院卷第94頁
    ），並有收入證明切結書、勞工保險被保險人投保資料表、
    綜合所得稅各類所得資料清單、稅務電子閘門財產所得調件
    明細表可查（見調解卷第12頁至第16頁、本院卷第105 頁至
    第109 頁），應認聲請人每月可支配處分之收入為27,000元
    。
  ㈤按債務人必要生活費用，以最近1 年衛生福利部或直轄市政
    府所公告當地區每人每月最低生活費1.2 倍定之。債務人聲
    請更生或清算時所提財產及收入狀況說明書，其表明每月必
    要支出之數額，與本條例第64條之2 第1 項、第2 項規定之
    認定標準相符者，毋庸記載原因、種類及提出證明文件，消
    債條例第64條之2 第1 項及消債條例施行細則第21條之1 第
    3 項分別定有明文。參以110 年度新北市每人每月最低生活
    費用15,600元，依此每人每月生活所必需之費用應為18,720
    元，則聲請人主張其個人每月必要生活費用18,720元，應為
    可採。又受扶養者之必要生活費用，準用第1 項規定計算基
    準數額，並依債務人依法應負擔扶養義務之比例認定之，為
    消債條例第64條之2 第2 項所明定。查聲請人有1 名未成年
    子女，為99年5 月出生，有全戶戶籍謄本可憑（見本院卷第
    97頁），足認聲請人有1 名未成年子女無謀生能力，復依民
    法第1089條第1 項規定，聲請人應與該未成年子女之母共同
    負擔扶養費，聲請人主張其每月負擔該名未成年子女之必要
    生活費用9,300 元，亦屬可取。
  ㈥依聲請人現況之財產、信用、勞力、收支狀況等清償能力綜
    合判斷，其目前每月可支配處分之收入27,000元，扣除其個
    人每月必要生活費用18,720元及應負擔之子女扶養費9,300
    元後，已無餘額足供清償債務，堪認聲請人目前客觀上處於
    欠缺清償能力而不足以清償其無擔保或無優先權債務之經濟
    狀態，符合消債條例第3 條所定債務人不能清償債務或有不
    能清償之虞之要件。
四、綜上所述，本件聲請人為一般消費者，其所負無擔保或無優
    先權債務未逾1,200 萬元，而有不能清償債務之情事，且未
    經法院裁定開始清算程序或宣告破產，復查無消債條例第6
    條第3 項、第8 條或第46條各款所定駁回更生聲請之事由存
    在，則聲請人聲請更生，洵屬有據，應予准許，爰裁定如主
    文，並命司法事務官進行本件更生程序。至於聲請人於更生
    程序開始後，應另提出足以為債權人會議可決或經法院認為
    公允之更生方案以供採擇，俾免更生程序進行至依消債條例
    第61條規定應行清算之程度，附此敘明。
五、依消債條例第11條第1 項、第45條第1 項、第16條第1 項，
    裁定如主文。
中    華    民    國   110    年    10    月    28    日
                  民事第六庭  法  官  陳佳君
以上正本係照原本作成
本件不得抗告。
本裁定已於110 年10月28日下午16時公告。
中    華    民    國   110    年    10    月    28    日
                              書記官  陳威同